臺灣高等法院臺中分院刑事裁定　　　　 94年度交抗字第504號
抗　告　人
即受處分人　甲○○
上列抗告人因違反道路交通管理處罰條例案件，不服臺灣彰化地
方法院中華民國94年7月11日裁定（94年度交聲字第205號），提
起抗告，本院裁定如下：
    主  文
抗告駁回。
    理  由
一、抗告意旨略稱：原裁定以抗告人即受處分人甲○○（下稱抗
    告人）之子林谷駿駕駛抗告人所有之車牌號碼R3－880號自
    用大貨車外出送貨前，已徵得其父即抗告人之明示及默示同
    意，與事實不符，因抗告人雖身為林谷駿之父，但到底是何
    人教林谷駿開貨車伊確實不知，林谷駿擅自自行駕車外出，
    與抗告人無關，原審裁定以擬制推測之方法，為其判斷之基
    礎，其推論之依據自有瑕疵。又駕駛人林谷駿乘抗告人不在
    家，無照駕駛抗告人上開自用大貨車外出時，當時有黃竹上
    及鄭有和在場目睹，足資作證抗告人已為相當之注意，仍不
    免發生上開之違規。但原審就此未詳為調查，未傳喚證人黃
    竹上及鄭有和，即為不利於抗告人之認定，而遽下裁定，此
    有依法應於審判期日調查之證據而未予調查之違誤，且此為
    調查之證據，確實足以動搖原裁定，而為有利於抗告人之裁
    定，即其待證事實，足以使認定之事實發生變更而為有利於
    抗告人之裁定，原審就此證據未予調查，係屬應於審判期日
    調查之證據而未予調查之違誤。爰請准撤銷原裁定，另為抗
    告人不罰之諭知。
二、按汽車駕駛人有「領有小型車駕駛執照，而駕駛大貨車」之
    情形者，汽車所有人及駕駛人各處新臺幣（下同）四萬元以
    上八萬元以下罰鍰，並當場禁止該汽車駕駛人繼續駕駛及扣
    留其車輛牌照。又有上述情形應吊扣其汽車牌照三個月，惟
    汽車所有人如已善盡查證駕駛人駕駛執照資格之注意，或縱
    加以相當之注意而仍不免發生違規者，汽車所有人不受本條
    之處罰，道路交通管理處罰條例第21條之1第1項第3款、第3
    項、第4項分別定有明文。經查：本件駕駛人林谷駿僅領有
    小客車之駕駛執照，於93年12月29日上午11時許，駕駛車號
    R3 -880號自用大貨車，行經彰化縣埤頭鄉○○○路時，遭
    警攔檢而舉發其無大貨車駕照，持自用小客車駕照越級駕駛
    之事實，有彰化縣警察局94年2月12日彰警交字第I00000000
    號舉發違反道路交通管理事件通知單一份附卷可稽，並為抗
    告人所供認，自堪認定。另查：抗告人於原審調查時供稱：
    車牌號碼R3－880號之自用大貨車為伊所有，平常由伊在駕
    駛，駕駛人林谷駿為伊兒子，無大貨車駕照，住在伊隔壁，
    主要工作為幫家裡看店，收入來源亦由家中供給，林谷駿駕
    駛大貨車當日，因為客人一直催貨，且伊本人不在家，林谷
    駿才自作主張開伊大貨車去送貨等語。可見抗告人於離家之
    前並未善盡防範其大貨車被無照之人輕易開走之措施（如將
    鑰匙保管好，不讓無照之人輕易可得，及請人看好車輛阻止
    無照之人開車等措施），始於其外出之際，讓無大貨車執照
    之抗告人之子林谷駿有機可乘，而駕駛其自用大貨車外出。
    其對其子林谷駿發生無照違規駕駛之行為，並未加以相當之
    注意甚明，自無法免於處罰。其上開辯稱：駕駛人林谷駿係
    乘伊不在家，無照駕駛伊上開自用大貨車外出，伊已為相當
    之注意，仍不免發生上開之違規云云，自不足採。至抗告人
    聲請傳喚證人黃竹上及鄭有和，無非要證明其等有場目睹駕
    駛人林谷駿乘抗告人不在家未經抗告人之許可而擅自駕駛上
    開自用大貨車之過程，因縱使上開過程屬實，然抗告人並未
    於離家之前善盡防範其大貨車被無照之人輕易開走之措施，
    自無法以此為由據為已善盡相當之注意，而免於處罰，已如
    上述，是本院認核無傳喚上開證人之必要，此部分之聲請自
    應駁回。從而原處分機關依上開規定，裁處抗告人最低額罰
    鍰四萬元，並吊扣汽車牌照三個月，於法並無不合。是原裁
    定駁回抗告人之聲明異議，其理由雖有不同，惟其結果並無
    違誤。抗告人仍執前詞指摘原裁定不當，為無理由，自應駁
    回其抗告。
據上論結，應依道路交通事件處理辦法第26條、刑事訴訟法第41
2條，裁定如主文。
中　　華　　民　　國　　94　　年　　9　　月　28       日
            刑事第八庭  審判長法  官  羅  得  村
                              法  官  劉  榮  服
                              法  官  巫  政  松
上列正本證明與原本無異。
不得再抗告。
                              書記官  陳  妙  瑋
中　　華　　民　　國　　94　　年　　9　　月　　29     日
                                                      Ａ
